---
title: "EI-EP08-respuesta-equipo-6"
author: "Grupo 6"
date: "2023-11-07"
output: html_document
---

# Ejercicio práctico 8

```{r}
# Datos
library(tidyverse)
library(ggpubr)

datos <- read.csv2("EP08 Datos CASEN 2017.csv", sep = ";", fileEncoding = "latin1")
```

## Pregunta n°1

La cantidad de hogares de la región de Tarapacá en que algún miembro de la familia posee un auto particular ¿ Es la misma entre las familias con un padre o madre con estudios profesionales o que nunca asistieron?

```{r}
set.seed(234)
# Obtención de los datos
# Filtro por region de Tarapaca
tarapaca <- datos %>% filter(region == "Región de Tarapacá")
# Seleccion de columnas de interes
tarapaca <- tarapaca %>% select(r14, r12b, r12a)
# Filtro para para respuestas de interes
tarapaca <- tarapaca %>% filter(r14 == "Sí" | r14 == "No")
# Filtro para para respuestas de interes
tarapaca <- tarapaca %>% filter(r12b == "Profesional (carrera de 4 ó más años)" | r12b == "Nunca asistió")
# Filtro para para respuestas de interes
tarapaca <- tarapaca %>% filter(r12a == "Profesional (carrera de 4 ó más años)" | r12a == "Nunca asistió")
# Se toman 125 muestras
tarapaca <- tarapaca %>% sample_n(150)

auto <- tarapaca %>% filter(r14 == "Sí" | r14 == "No")

nunca <- auto %>% filter(r12b == "Nunca asistió" | r12a == "Nunca asistió")

profesional <- auto %>% filter(r12b == "Profesional (carrera de 4 ó más años)" | r12a == "Profesional (carrera de 4 ó más años)")

# comportamiento de datos por chi cuadrado



# Crear una nueva columna 'NivelEducativo' que indique si es técnico o profesional
auto <- auto %>%
  mutate(NivelEducativo = case_when(
    r12b == "Nunca asistió" | r12a == "Nunca asistió" ~ "Nunca asistió",
    r12b == "Profesional (carrera de 4 ó más años)" | r12a == "Profesional (carrera de 4 ó más años)" ~ "Profesional",
    TRUE ~ NA_character_ # Excluimos otras respuestas
  )) %>%
  filter(!is.na(NivelEducativo)) # Filtramos las NA

# Ahora creamos la tabla de contingencia
tabla <- with(auto, table(Auto = r14, Educacion = NivelEducativo))

# Realizamos la prueba de chi-cuadrado
test_chi <- chisq.test(tabla)

# Ver los resultados
print(test_chi)


library(ggplot2)
# ggplot(auto, aes(x = NivelEducativo, fill = r14)) +
#  geom_bar(position = "fill") +
#  labs(y = "Proporción", x = "Nivel Educativo", fill = "Posee Auto") +
#  theme_minimal()

print(addmargins(table(auto$r14, auto$NivelEducativo)))
```

```{r}
# Montecarlo

# hipotesis

# h0: La proporción de dueños de autos es la misma en los hogares en que el padre o la madre poseen educación      profesional o nunca asistieron a la educación formal.
# ha: La proporción de dueños de autos no es la misma en los hogares en que el padre o la madre poseen             educación profesional o nunca asistieron a la educación formal.

# muestras
nunca_col <- nunca$r14
profesional_col <- profesional$r14

nunca_num <- as.numeric(nunca_col == "Sí") # Convierte a numérico: "Sí" será 1, "No" será 0
profesional_num <- as.numeric(profesional_col == "Sí") # Convierte a numérico: "Sí" será 1, "No" será 0


# permutaciones

obtiene_permutacion <- function(i, muestra_1, muestra_2) {
  n_1 <- length(muestra_1)
  combinada <- c(muestra_1, muestra_2)
  n <- length(combinada)
  permutacion <- sample(combinada, n, replace = FALSE)
  nueva_1 <- permutacion[1:n_1]
  nueva_2 <- permutacion[(n_1 + 1):n]
  return(list(nueva_1, nueva_2))
}

# Generar permutaciones .
permutaciones <- lapply(1:3999, obtiene_permutacion, nunca_num, profesional_num)

diferencias_de_proporciones <- sapply(permutaciones, function(permutacion) {
  nueva_1 <- permutacion[[1]]
  nueva_2 <- permutacion[[2]]
  prop_1 <- sum(nueva_1) / length(nueva_1)
  prop_2 <- sum(nueva_2) / length(nueva_2)
  return(prop_1 - prop_2)
})


observaciones <- data.frame(diferencias_de_proporciones)
g <- gghistogram(observaciones, x = "diferencias_de_proporciones", bins = 30, fill = "blue")
g


calcular_valor_p <- function(distribucion, valor_observado, repeticiones) {
  numerador <- sum(abs(distribucion) > abs(valor_observado)) + 1
  denominador <- repeticiones + 1
  valor_p <- numerador / denominador
}
prop_obs1 <- sum(nunca_num) / length(nunca_num)
prop_obs2 <- sum(profesional_num) / length(profesional_num)
prop_obs <- prop_obs1 - prop_obs2

p_value <- calcular_valor_p(observaciones, prop_obs, 3999)
```

Conclusión Dado el p-value calculado por el método de Monte Carlo, se puede concluir con un 95% de confianza que la proporción entre hogares en que el padre o madre que poseen estudios profesionales y que nunca asistieron a la educación formal, no es la misma cuando se trata de ser dueño de un auto particular.

# Pregunta n°2

La edad promedio ¿ Es similar para aquellas personas con estado civil Casado, Separado o Soltero?

## Hipótesis

$$
H_{0}: \text{La edad promedio de aquellas personas que tienen estado civil soltero, casado o separado es la misma.}
$$

$$
H_{a}: \text{La edad promedio para aquellas personas que tienen estado civil soltero, casado o separado difiere para al menos un grupo}
$$

## Estadístico de interés

El estadístico de interés escogido corresponderá al estadistico F, esto pues, se desea determinar si la edad media de cada estado civil es la misma o no.

## Remuestreo

Librerias   
```{r}
set.seed(691)
library(tidyverse)
library(ggpubr)
library(boot)

```

Preparación de datos
```{r}
datos <- read.csv2("EP08 Datos CASEN 2017.csv", sep = ";", fileEncoding = "latin1")
separados <- datos %>% filter(ecivil == "Separado(a)")
casados <- datos %>% filter(ecivil == "Casado(a)")
solteros <- datos %>% filter(ecivil == "Soltero(a)")

get_sample_hogares <- function(data) {

  data %>%
    group_by(id.vivienda) %>%
    summarise(edad = first(edad), .groups = 'drop') %>%
    sample_n(299)
}

separados_sample <- get_sample_hogares(separados)
casados_sample <- get_sample_hogares(casados)
  solteros_sample <- get_sample_hogares(solteros)

separados_edades <- separados_sample$edad
casados_edades <- casados_sample$edad
solteros_edades <- solteros_sample$edad

instancia <- factor(1:299)

datos_anchos <- data.frame(instancia,separados_edades, casados_edades, solteros_edades)

datos_largos <- datos_anchos %>% pivot_longer (c("separados_edades", "casados_edades", "solteros_edades") ,
names_to = "ecivil",
 values_to = "edad")

datos_largos [["ecivil"]] <- factor(datos_largos[["ecivil"]])

datos_filtrados <- datos_largos
```

Se ajustan los datos para obtener una distribución que se asemeje a la distribución de la hipotesis nula.
```{r} 
datos_originales_filtrados <- datos_filtrados
# Se obtiene la varianza y la media de la muestra original
varianza_original <- var(datos_filtrados$edad)
media_original <- mean(datos_filtrados$edad)

# Se obtiene la varianza y la media por cada grupo (ecivil)
varianza_grupo <- datos_filtrados %>% group_by(ecivil) %>% summarise(varianza = var(edad), media = mean(edad))

obtener_ajuste <- function(datos, varianza_original, varianza_grupo, media_original){
  edad <- as.numeric(datos[3])
  
  if (datos[2] == "casados_edades")
  {
    return(media_original + (edad - varianza_grupo$media[1])* (sqrt(varianza_original)/sqrt(varianza_grupo$varianza[1])))
  }
  else if (datos[2] == "separados_edades")
  {
    return(media_original + (edad - varianza_grupo$media[2])* (sqrt(varianza_original)/sqrt(varianza_grupo$varianza[2])))
  }
  else if (datos[2] == "solteros_edades")
  {
    return(media_original + (edad - varianza_grupo$media[3])* (sqrt(varianza_original)/sqrt(varianza_grupo$varianza[3])))
  }
}

# Se aplica la funcion a cada uno de los valores de la muestra
datos_filtrados$edad <- apply(datos_filtrados, 1, obtener_ajuste, varianza_original, varianza_grupo, media_original)
```

Luego se calcula el estadistico F para la muestra original el cual se usará para coomparar con los estadisticos F de las muestras bootstrap. Además se hace un diagrama de cajas para la muestra original y la muestra luego del ajuste.
```{r}
# Se obtiene el estadistico F de la muestra original\
muestra_original <- aov(edad ~ ecivil, data = datos_originales_filtrados)
print(summary(muestra_original))
print(summary(muestra_original)[[1]]$`F value`[1])

# Se hace el diagrama de cajas de la muestra observada
g <- ggplot(datos_originales_filtrados, aes(x = ecivil, y = edad)) +
  geom_boxplot(fill = "blue") +
  labs(x = "Estado Civil", y = "Edad", title = "Diagrama de cajas de la muestra observada") +
  theme_minimal()
plot(g)

g <- ggplot(datos_filtrados, aes(x = ecivil, y = edad)) +
  geom_boxplot(fill = "blue") +
  labs(x = "Estado Civil", y = "Edad", title = "Diagrama de cajas de la muestra observada") +
  theme_minimal()
plot(g)


obtiene_estadistico <- function(data, indices){
  muestra <- data[indices, ]

  anova_result <- aov(edad ~ ecivil, data = muestra)

  return(summary(anova_result)[[1]]$`F value`[1])
}
R = 10009
result_boot <- boot(datos_filtrados, obtiene_estadistico, R)

# Se hace el histograma
g <- ggplot(data.frame(result_boot$t), aes(x = result_boot$t)) +
  geom_histogram(binwidth = 0.5, fill = "blue", color = "black") +
  labs(x = "Valor F", y = "Frecuencia", title = "Histograma de los valores F") +
  theme_minimal()

# Se agrega al histograma un linea en muestra original
g <- g + geom_vline(xintercept = summary(muestra_original)[[1]]$`F value`[1], color = "red", size = 1)
plot(g)

# Se calcula el p-value
p_value <- (sum(result_boot$t < result_boot$t0) + 1)/ (R + 1)
print(p_value)
```

Se puede concluir con un intervalo de canfianza del 95% que se rechaza la hipotesis nula en favor de la hipotesis alternativa, pues el p-value es absurdamente pequeño.
Por lo tanto, se debe realizar una prueba post hoc para determinar cuales grupos son los que difieren.

```{r}
# Se realiza la prueba post hoc
holm <- pairwise.t.test(datos_originales_filtrados$edad, datos_originales_filtrados$ecivil, p.adjust.method = "holm", paired = FALSE, pool.sd = TRUE, conf.level = 0.95)
print(holm)

```


Se concluye que ninguno de los grupos es igual a otro, por lo tanto, se puede concluir que la edad promedio de cada grupo es distinta.